最高法院刑事判決　　　　　　　　　　　　　　　八十七年度台上字第三六四○號
　　上　訴　人　甲○○
　　　　　　　　丙○○
　　　　　　　　乙○○
右上訴人等因傷害致人於死案件，不服台灣高等法院台中分院中華民國八十七年六月
二十三日第二審判決（八十七年度上訴字第八一四號，起訴案號：台灣台中地方法院
檢察署八十六年度偵字第二四四八七號），提起上訴，本院判決如左：
    主  文
原判決撤銷，發回台灣高等法院台中分院。
    理  由
本件原判決認定上訴人甲○○、丙○○、乙○○於民國八十六年十一月二十二日下午
三時許，在台中縣大里市○○路與德芳路口旁之大里公園內與郭文銘飲酒下棋時，因
郭文銘自稱係十五神虎幫之份子，引起甲○○、丙○○、乙○○等人之不悅，發生爭
吵，三人竟共同基於傷害犯意之聯絡，輪番以拳腳踢打郭文銘之臉部、頭部及身體，
乙○○並將郭文銘拖到草坪上再加以毆打且脫去郭文銘之衣服，甲○○以臉盆裝水潑
郭文銘，見郭文銘沒有動靜以為郭某係裝死，三人再加以拳打腳踢後於下午六時許離
開，致郭文銘受有雙眼鞏膜嚴重出血、雙眼眶部重度瘀青、左耳道出血、左側面頰部
瘀血、後頂骨部兩側血腫、右手背部擦傷瘀血、兩側前臂外側局部瘀血、左大腿部外
側局部瘀血、頭部外傷及右顳部硬腦膜下出血等傷害，旋在該處死亡，直至翌日上午
六時十分許，始經不詳路人發現報警處理等情。因而維持第一審論處上訴人等共同傷
害人之身體，因而致人於死罪刑之判決，駁回檢察官及上訴人等在第二審之上訴，固
非無見。
惟查：(一)、有罪判決書所記載之犯罪事實，為論罪科刑適用法律之基礎，故凡與適用
法令有關之重要事項，必須詳加認定，明確記載，然後於理由內敘明犯罪事實所憑之
證據及認定之理由，始足為適用法令之依據。又刑法第二百七十七條第二項前段之傷
害致人於死罪，係因犯罪致發生一定結果而為加重其刑之規定，依同法第十七條須以
行為人能預見其結果之發生者，始有其適用；而所謂能預見乃指客觀情形而言，與主
觀上有無預見之情形不同。原判決事實欄僅記載上訴人等毆打酒後之被害人郭文銘，
並將其拖至公園之草坪上繼續毆打灑水，見其無動靜以為郭文銘裝死，三人再加以拳
打腳踢後離去，致郭文銘受傷旋在公園草坪上死亡等情，對於上訴人等當時在客觀上
能否預見被害人會發生死亡結果之事實，並未明白認定及詳細記載於判決之事實欄內
，自不足為適用法令之依據，已難謂適法。(二)、有罪之判決書，對被告有利之證據不
採納者，應說明其理由，為刑事訴訟法第三百十條第二款所明定。故有罪判決書對於
被告有利之證據，如不加採納，必須說明其不予採納之理由，否則即難謂無判決不備
理由之違誤。是事實審法院應於審判期日就被告否認犯罪所為有利之辯解事項與證據
，予以調查，而於有罪判決理由內詳加論列，否則率行判決，即屬於法有違。上訴人
甲○○始終否認有出手毆打被害人郭文銘，辯稱除丙○○反覆無常片面之詞外，無人
指稱有目睹伊出手打郭文銘。另乙○○、丙○○雖稱伊向郭文銘潑水之後，再由乙○
○替郭文銘脫衣扭乾云云，實際上是郭文銘遭乙○○、丙○○毆打，伊多次勸阻無效
，又見乙○○將郭文銘衣褲脫去，使其赤裸全身躺在草皮上，並再度予以重毆，伊於
心不忍，想用水喚醒郭文銘，促其趕快離開以保性命，才用水潑郭文銘，順便能濺及
乙○○、丙○○二人，使之清醒不再傷人，此可勘驗卷附相片及被害人衣褲有無扭乾
之痕跡，以證明伊所言屬實（如被害人之衣褲原是乾的，應無扭過之皺紋跡象）。並
請求傳訊警員楊福生證明為伊及丙○○做筆錄指認死者衣物時，伊曾提出上開質疑要
丙○○回答為何當時被害人之衣服是乾的，但丙○○答非所問，無法交待。又驗屍報
告，並無郭文銘之嘴部有瘀血或受傷之記載，伊如拿酒瓶塞在郭文銘嘴裡灌酒，郭文
銘不可能沒抗拒，強灌之過程不可能無淤血或受傷之情形發生，且伊未參與下棋，與
郭文銘亦無爭吵，何來不悅而須向郭文銘灌酒發洩，不能僅依共同被告丙○○反覆不
一之片面供述，為伊論罪科刑之論據云云。原審對於上訴人甲○○上開有利之辯解，
未予調查釐清，復未說明未予調查及不予採取之理由，尚嫌速斷，亦有判決理由不備
之違誤。上訴人等上訴意旨指摘原判決不當，尚非全無理由，應認有撤銷發回更審之
原因。
據上論結，應依刑事訴訟法第三百九十七條、第四百零一條，判決如主文。
中      華      民      國    八十七    年      十      月    二十九    日
                              最高法院刑事第七庭
                                  審判長法官  董  明  霈
                                        法官  丁  錦  清
                                        法官  賴  忠  星
                                        法官  林  茂  雄
                                        法官  王  居  財
      右正本證明與原本無異
                                              書  記  官
中      華      民      國    八十七    年     十一     月      三      日
